臺灣板橋地方法院刑事判決　　　　　　　96年度易字第2174號
公　訴　人　臺灣板橋地方法院檢察署檢察官
被　　　告　丁○○
上列被告因詐欺案件，經檢察官提起公訴（96年度偵字第12541
號），本院判決如下：
    主  文
丁○○幫助意圖為自己不法之所有，以詐術使人將本人之物交付
，處拘役伍拾日，如易科罰金，以新臺幣壹仟元折算壹日；減為
拘役貳拾伍日，如易科罰金，以新臺幣壹仟元折算壹日。
    事  實
一、丁○○依一般社會生活之通常經驗，本可預見將自己所申辦
    之金融機關帳戶提供予他人使用，將可能幫助他人作為遂行
    詐欺犯行之工具，竟基於幫助詐欺之不確定故意，於不詳時
    間，在不詳地點，將其於91年7月4日所申辦帳號：00000000
    0000號之萬通商業銀行內湖分行（後改制為中國信託商業銀
    行中和分行，下稱中國信託銀行）之帳戶提款卡及密碼，提
    供予不詳之詐欺集團使用。嗣該詐欺集團成員於96年3 月7
    日17時30分許，以電話向乙○○誆稱其網路購物帳號出現問
    題，需操作自動櫃員機始能更正等語，致乙○○陷於錯誤，
    依指示於同日18時39分、18時42分、18時43分，分別匯款新
    臺幣（下同）20,000元、20,000元、2,000 元，共計42,000
    元至丁○○上開中國信託銀行帳戶內，旋遭悉數提領一空。
    嗣乙○○驚覺受騙，報警處理始悉上情。
二、案經臺北縣政府警察局中和分局報告臺灣板橋地方法院檢察
    署檢察官偵查起訴。
    理  由
一、按被告以外之人於審判外之言詞或書面陳述，除法律有規定
    者外，不得作為證據，刑事訴訟法第159條固定有明文。惟
    被告以外之人於審判外之陳述，雖不符前4條之規定，而經
    當事人於審判程序同意作為證據，法院審酌該言詞陳述或書
    面陳述作成時之情況，認為適當者，亦得為證據。當事人、
    代理人或辯護人於法院調查證據時，知有第159條第1項不得
    為證據之情形，而未於言詞辯論終結前聲明異議者，視為有
    前項之同意。查本案被害人乙○○於警詢時之指述及下列本
    院調查之證據，被告就證據能力部分均未表異議，自有證據
    能力，合先敘明。
二、訊據被告丁○○固坦承申辦上開中國信託銀行帳戶之事實，
    惟矢口否認涉有幫助詐欺犯行，辯稱：伊之中國信託銀行提
    款卡是96年2 月間在三重市○○街某處，放在包包裡被偷走
    ，當天現場只有伊及甲○○、丙○○在場；丙○○曾向伊借
    提款卡時，伊告訴丙○○密碼，當時因帳戶內沒什麼錢，所
    以沒有報警亦沒有向中國信託銀行申報遺失云云。惟查：
（一）前揭犯罪事實，業據被害人乙○○於警詢時指訴綦詳，並
      有自動櫃員機交易明細單影本4 紙、中國信託商業銀行股
      份有限公司96年8 月9 日中信銀集作字第96506526號函附
      之被告開戶資料及帳戶存款往來明細表1 份附卷可稽，足
      認被告之上開中國信託銀行帳戶確有遭詐欺集團利用以取
      得被害人受騙之款項無訛。
（二）被告於本院審理時供稱：「存摺是放在我身上，我的身分
      證、駕照、印章、中國信託提款卡是被我男朋友偷走」、
      「大約在96年2 月中旬... 當時是在三重市○○街甲○○
      住處不見」、「（問：當時還有何人在場？）丙○○，他
      是甲○○的朋友，他從頭到尾都在場」、「我有跟丙○○
      、甲○○要過，甲○○說不知道，丙○○說是甲○○拿的
      」云云。惟甲○○於本院審理時到庭證稱：「（問：丁○○說她中國信託提款卡、存摺、印章放在她包包內不見，
      你是否知道？）我不知道。但不是我拿的」、「（問：是
      否你拿走丁○○提款卡、存摺、印章？）沒有」；丙○○
      到庭結證亦稱：「（問：丁○○說你私下告訴她東西都是
      甲○○拿走的？）沒有」（詳本院96年11月8 日、96年11
      月29日審判筆錄）。是被告辯稱上開中國信託銀行提款卡
      係遭甲○○取走等情，要非無疑。
（三）又被告於本院審理時供稱：「（問：詐騙集團為何有你的
      密碼？）可能是丙○○講的，因為他曾經跟我借過提款卡
      ，我有告訴丙○○密碼，那時候他跟我借，他說他姐姐要
      匯錢給他，我要求陪他一起去，他拒絕我，我後來沒有借
      給他，當時我準備拿出來，就把密碼告訴他」（詳本院96
      年11月8 日審判筆錄）。惟前於檢察官偵查中卻供稱：「
      （問：你男友知道你帳戶密碼？）我男朋友知道我帳戶密
      碼，因為他說他姐姐要匯錢給他，但他沒有帳戶，要借用
      我的帳戶，但我沒有借給他我的帳戶，而我已經跟我男朋
      友講我的密碼了」云云（詳偵卷96年6 月13日訊問筆錄）
      ，所辯顯然不一，前後矛盾。而丙○○亦於本院審理中到
      庭證稱：「（問：你有無向丁○○借中國信託的帳戶匯款
      ？）沒有」、「（問：丁○○說曾經把帳戶借給你，並把
      密碼告訴你，有無此事？）沒有，我沒有向她借過」（詳
      本院96年11月29日審判筆錄）。是被告辯稱上開中國信託
      銀行提款卡之密碼係遭丙○○洩漏等情，亦難採信。
（四）再被告於本院審理時供稱：「（問：為何那麼久才去告？
      ）因為當初被偷走時，我想說裡面沒有什麼錢，所以才沒
      有去告，之後是人家通知我，說我的帳戶被人拿去詐騙，
      所以我到8 月才去告」、「（問：有無去銀行掛失？）都
      沒有，因為我很久沒有在使用」、「（問：你東西掉了，
      為何沒有報警？）我想說我自己跟他要要看... 後來我也
      不知道怎麼辦」、「（問：你有打電話給中國信託說提款
      卡遺失嗎？）那時候我不會很在意提款卡遺失，因為已經
      半年沒有在用，裡面沒有錢」云云（詳本院96年8 月22日
      、96年11月8 日審判筆錄）。惟提款卡攸關個人財產權益
      之保障，一般人均會妥善保管，被告既稱其提款卡於96年
      2 月間失竊，卻未曾向銀行辦理掛失手續，或立即向警方
      報案，顯與常情有違。
（五）又就取得被告上開中國信託銀行帳戶之詐欺集團而言，詐
      欺集團既利用該帳戶作為收取騙得款項之工具，且確有被
      害人乙○○因受騙而匯款至上開帳戶內，衡情該詐欺集團
      當無可能選擇一隨時可能遭帳戶所有人掛失而無法使用之
      帳戶，作為收取款項之用，否則倘該詐欺集團尚未及實施
      詐欺犯行，甚者已實施詐欺犯行而未及提領詐得款項前，
      該帳戶所有人已先行將帳戶掛失，則該詐欺集團豈非徒勞
      無功、一無所獲？此足徵被告上開中國信託銀行帳戶之提
      款卡及密碼等物，絕非詐欺集團偶然取得使用，而係被告
      自行提供予詐欺集團成員使用無疑，否則倘確如被告所言
      上開帳戶係於96年2 月間失竊，該詐欺集團豈敢使用上開
      帳戶至96年3 月8 日止，幾達1 個月之久？是被告辯稱上
      開中國信託帳戶係失竊，非其提供予詐欺集團等情，委無
      足採。
（六）末復按金融機構存款帳戶，事關存戶個人財產權益之保障
      ，其與儲戶存摺、印章、金融卡相結合，專屬性、私密性
      更形提高，除非本人或與本人具密切之關係者，難認有何
      理由可自由使用私人之存摺及金融卡，一般人亦均有應妥
      善保管上開物件，防止被他人冒用之認知，且近來詐欺集
      團犯案猖獗，每每利用人頭帳戶為犯罪工具，若任意將自
      己帳戶之相關物件資料交予不明人士，將有遭他人作為詐
      欺犯罪時，非正當資金進出之用之不法用途，此情當為具
      有社會生活經驗之成年人所得認識，本件被告任意提供其
      帳戶資料予不相認識之人使用，其有容任帳戶供幫助犯罪
      集團作為詐欺取財所得財物之用之未必故意，至為灼然。
（七）綜上所述，被告所辯，衡情應屬臨訟杜撰之詞，本件事證
      明確，被告犯行洵堪認定，應予依法論科。
三、核被告丁○○所為，係犯刑法第30條第1 項前段、第339 條
    第1 項之幫助詐欺取財罪。被告以一個幫助行為將其所有之
    上開中國信託銀行帳戶提款卡及密碼等物提供予詐欺集團成
    員使用，作為渠等對被害人實施詐欺取財犯罪之取款工具，
    僅論以一幫助詐欺取財罪。又被告以幫助之意思，參與構成
    要件以外之行為，為幫助犯，爰依刑法第30條第2 項規定，
    依正犯之刑減輕之。又本案卷內雖無證據可資證明被告交付
    上開金融機構帳戶之時點為何，惟我國刑法對於幫助犯之處
    罰係建立在限制從屬形式之理論，其成立以被幫助者著手犯
    罪之實行，且具備違法性為必要，幫助者僅著手於幫助行為
    ，仍未使該行為具備可罰性，故刑法第1 條所指「行為時」
    ，自應係正犯或共犯實施犯罪行為之時，而本案正犯為上開
    詐欺取財犯行之時點，係於95年7 月1 日刑法修正施行之後
    ，是本案尚無比較新舊法之問題，應逕適用修正後刑法之規
    定即可，附此敘明。爰審酌被告將上開帳戶提供予他人使用
    ，助長他人犯罪，增加被害人尋求救濟及治安機關查緝犯罪
    之困難，危害被害人財產安全及社會治安，兼衡被告素行尚
    佳、智識程度、犯罪動機、對被害人財產所生危害程度，及
    其犯後否認犯行之態度等一切情狀，量處如主文所示之宣告
    刑，並諭知易科罰金之折算標準。末查，被告本件犯罪之時
    間為96年4 月24日以前，合於中華民國96年罪犯減刑條例第
    2 條第1 項第3 款之減刑條件，應減其宣告刑二分之一如主
    文所示，並諭知易科罰金之折算標準。
據上論斷，應依刑事訴訟法第299 條第1 項前段，刑法第30條、
第339 條第1 項、第41條第1 項前段，刑法施行法第1 條之1 ，
中華民國96年罪犯減刑條例第2 條第1 項第3 款、第7 條，判決
如主文。
本案經檢察官藍海凝到庭執行職務
中　　華　　民　　國　　96　　年　　12　　月　　20　　日
　　　　　　　　　　刑事第七庭  審判長法　官　胡堅勤
                                      法  官  吳佳穎
                                      法  官  李君豪
以上正本證明與原本無異。
如不服本判決，應於判決送達後10日內敘明上訴理由，向本院提
出上訴狀（應附繕本）。
　　　　　　　　　　　　　　　　　　　書記官　林文達
中　　華　　民　　國　　96　　年　　12　　月　　20　　日
附錄本案論罪科刑法條全文：
刑法第339條
意圖為自己或第三人不法之所有，以詐術使人將本人或第三人之
物交付者，處5年以下有期徒刑、拘役或科或併科1千元以下罰金
。
以前項方法得財產上不法之利益或使第三人得之者，亦同。
前二項之未遂犯罰之。
